【裁判字號】    97,訴,926
【裁判日期】    970708
【裁判案由】    侵權行為損害賠償
【裁判全文】
臺灣板橋地方法院民事判決               97年度訴字第926號
原      告  乙○○
            丁○○
            丙○○
共      同
訴訟代理人  陳金漢律師
被      告  甲○○
上列當事人間請求侵權行為損害賠償事件，經本院於民國97年6
月24日言詞辯論終結，判決如下：
    主      文
被告應給付原告乙○○、丁○○、丙○○各新臺幣肆拾陸萬零玖
佰陸拾柒元，及均自民國九十六年十月二十八日起，至清償日止
，按週年利率百分之五計算之利息。
原告其餘之訴駁回。
訴訟費用由被告負擔百分之四十，餘由原告負擔。
    事實及理由
一、原告主張：被告於民國95年11月24日上午6 時40分許，駕駛
    車號7605─PD號自用小客車（下稱小客車），沿臺北縣三重
    市○○街往重陽路3 段方向行駛，行經安慶街與重陽路3 段
    交岔路口，右轉重陽路3 段行駛時，明知汽車行駛時，駕駛
    人應注意車前狀況，並隨時採取必要之安全措施，而當時為
    晴天，日間有自然光線，視距良好，路況係乾燥、無缺陷、
    無障礙物之柏油路面，並無不能注意之情形，竟疏未注意其
    車行前方適有原告之母陳許錦雲騎乘三輪腳踏車沿重陽路3
    段前進，致不慎撞及陳許錦雲所騎乘之三輪腳踏車（下稱三
    輪車）右後輪，陳許錦雲因而人車倒地，受有頭部外傷急性
    硬腦膜下血腫之傷害，經送馬偕紀念醫院淡水院區（下稱馬
    偕醫院）急救後，仍因傷勢嚴重，延至同年12月4 日晚上11
    時7 分許不治死亡。被害人陳許錦雲死亡後，原告共同支付
    喪葬費新臺幣（下同）182,902 元，又被害人陳許錦雲將原
    告自幼撫養長大，與原告共同生活在一起，彼此間在生活上
    及情感上依賴甚深，是陳許錦雲突然死亡，原告哀痛不已，
    精神上受有莫大之痛苦，爰依民法第194 條各向被告請求精
    神慰撫金1,000,000 元，及依民法第192 條第1 項平均各向
    被告請求喪葬費用60,967元。並聲明：被告應給付原告乙○
    ○、丁○○、丙○○各1,060,967 元，及均自起訴狀繕本送
    達之翌日起至清償日止，按週年利率5%計算之利息。
二、被告則以：其對原告主張其侵權行為之情事並無意見，惟原
    告業已領取強制汽車責任保險（下稱強制險）保險金1,500,
    000 元之給付，自應予以扣除；且原告其餘請求部分其目前
    無力負擔等情。並聲明：原告之訴駁回。
三、原告主張被告於上開時地駕車不慎發生車禍，撞及被害人即
    原告之母陳許錦雲，致被害人送醫後不治死亡之情事，此有
    本院96年度交易字第376 號過失致死案件（下稱相關刑案一
    審。相關刑案一審判決經臺灣板橋地方法院檢察署〈下稱板
    橋地檢署〉檢察官不服提起上訴，經臺灣高等法院97年度交
    上易字第99號過失致死案件〈下稱相關刑案二審〉受理）卷
    內所附之道路交通事故現場圖、調查報告表各1 件、現場照
    片14幀可稽，而被害人確係因本件被告侵權行為，受有頭部
    外傷急性硬腦膜下血腫之傷害，送醫急救仍不治死亡，經板
    橋地檢署檢察官督同法醫師相驗無訛，製有相驗屍體證明書
    、驗斷書及勘驗筆錄在卷可憑，並有馬偕醫院於95年12月4
    日出具之診斷證明書附卷足參，且為被告所不爭執。按汽車
    行駛時，駕駛人應注意車前狀況，並隨時採取必要之安全措
    施，道路交通安全規則第94條第3 項定有明文。被告既自承
    係領有自用小客車駕駛執照之人，對上開規定自應知之甚稔
    ，則被告駕車行經肇事地點，理應注意及此，而依現場照片
    所示，當日天候係晴，日間有自然光線，視距良好，路況係
    乾燥、無缺陷、無障礙物之柏油路面，並無使被告不能注意
    之情事，然被告竟疏未注意前述規定，發生車禍撞及被害人
    致死，且被告之過失與被害人之死亡結果間，顯有相當因果
    關係。又相關刑案一審、二審之認定及臺灣省臺北縣區車輛
    行車事故鑑定委員會（下稱縣車鑑會）鑑定結果亦適與本院
    相同，均認係被告駕駛小客車「行經無號誌路口，支道右轉
    未注意車前狀況，撞擊幹道上行駛之車輛，為肇事原因」，
    有相關刑案一審、二審判決及縣車鑑會96年5 月16日北縣鑑
    字第960308號鑑定意見書在卷可參。故原告主張本件侵權行
    為之發生與證據及事實均無不符，自堪認原告上開主張為真
    實。
四、按「因故意或過失，不法侵害他人之權利者，負損害賠償責
    任。」，「不法侵害他人致死者，對於支出醫療及增加生活
    上需要之費用或殯葬費之人，亦應負損害賠償責任。」，「
    不法侵害他人致死者，被害人之父、母、子、女及配偶，雖
    非財產上之損害，亦得請求賠償相當之金額。」，民法第18
    4 條第1 項前段、第192 條第1 項、第194 條分別定有明文
    。被告過失侵害被害人許陳錦雲並生死亡之結果，原告均係
    被害人之子女，自得依上開規定請求被告賠償損害，惟原告
    所請求之金額應否准許，茲分述如後：
（一）喪葬費用：
      原告主張因被告之侵權行為造成被害人死亡，因而共同支
      出喪葬費用182,902 元等語，業據其等提出臺北縣立殯儀
      館使用設施規費繳納收據、代墊費用明細表、收據、估價
      單等件為證（見附民卷第4 至11頁），且為被告所不爭執
      ，又此金額並無逾越社會上一般水準，是原告各自向被告
      請求賠償喪葬費用60,967元，自應全部准許。
（二）精神慰撫金
      原告主張其等均係被害人之子女，因被告不法侵害被害人
      致死，原告因此精神上均受有重大刺激，自分別得依民法
      第194 條規定，向被告請求相當金額之非財產上損害各1,
      000,000 元等語。經查，原告均係被害人之子女，因被告
      不法侵害被害人致死等事實，均已如前述，是原告精神上
      自均受有相當之痛苦，故其等請求賠償慰撫金，固非無據
      。惟關於請求之金額，本院審酌原告乙○○係60年11月間
      出生，本件侵權行為時35歲，高中畢業，已婚育有2 女，
      目前業已離婚，擔任保全公司警衛職務，月薪21,000元，
      原告丁○○係62年6 月間出生，本件侵權行為時33歲，高
      職畢業，已婚，育有一女，目前經營小吃店，原告丙○○
      係63年11月9 日出生，本件侵權行為時32歲，大學畢業，
      未婚，目前任職松青超市，月薪32,000元，被害人係34年
      9 月間出生，本件侵權行為時61歲，未曾受過正規教育，
      生前從事資源回收工作，收入不固定；被告係46年10月間
      日出生，本件侵權行為時49歲，中國大陸福建省永春縣第
      六初級中學肄業，約7 、8 年前以依親名義來臺灣，從事
      資源回收、出售二手貨之工作，收入不固定．．．等情事
      ，以及兩造之身分、社會地位、智識水準、原告與被害人
      之感情狀況，及兩造其他實際狀況等一切情狀，認原告各
      請求賠償精神慰撫金1,000,000 元，尚屬過高，均應核減
      為900,000 元，方屬公允，逾此部分之請求則不應准許。
    綜合上述，原告所受之損害各為960,967 元。
五、次按「保險人依本法規定給付之保險金，視為加害人或被保
    險人損害賠償之一部分；加害人或被保險人受賠償請求時，
    得扣除之。」，強制汽車責任保險法第30條定有明文。原告
    因本件侵權行為各自所受之損害金額均為960,967 元，業已
    如前述，惟被告抗辯原告業已領取強制責任險之保險金1,50
    0,000 元，此為原告所不爭執，並表示原告3 人各自分得50
    0,000 元（見本院卷第18頁），揆諸首揭說明，被告此部分
    之抗辯應可採信，即原告於本件各自得請求之賠償應為460,
    967 元。
六、從而，原告基於侵權行為法則，請求被告給付原告各460,96
    7 元，及均自起訴狀繕本送達之翌日即96年10月28日起至清
    償日止按週年利率5%計算利息之範圍內，為有理由，應予准
    許；逾此部分之請求則無理由，自應予以駁回。
七、訴訟費用負擔之依據：民事訴訟法第79條。
中    華    民    國    97    年    7     月    8     日
                  民事第二庭法  官  鍾啟煌
以上正本係照原本作成。
如對本判決上訴，須於判決送達後20日內，向本院提出上訴狀，
上訴臺灣高等法院（應按他造人數提出繕本）。
中    華    民    國    97    年    7     月    8     日
                            書記官  張國仁


司法院資訊處製作；財團法人民間司法改革基金會備份。
